最高法院刑事判決　　　　　　九十四年度台上字第六八八二號
　　上　訴　人　甲○○更名為.
　　　　　　　　　　　　巷13.
　　　　　　　　　　　　樓之2.
上列上訴人因殺人案件，不服台灣高等法院台南分院中華民國九
十二年四月九日第二審更審判決（九十一年度上更(一)字第六０六
號，起訴案號：台灣台南地方法院檢察署八十八年度偵字第七九
０六號），提起上訴，本院判決如下：
    主  文
原判決撤銷，發回台灣高等法院台南分院。
    理  由
本件原判決認定：上訴人甲○○（已於民國九十三年七月十六日
更名為吳振瑋）係黃秀美（經第一審判決無罪確定）之子，黃旗
昌、黃啟基（以上二人經原審各處有期徒刑七月確定）分別為黃
秀美之姪兒及女婿，黃秀美與周永全則為男女朋友關係，於八十
八年六月二十五日十九時許，周永全以電話邀約黃秀美至其家中
餐敘，黃秀美因女兒及女婿回娘家，未能前往，遂引發周永全不
滿，嗣周永全再打電話質問黃秀美為何女兒已出嫁還要她帶去看
病，甲○○聞言後，深為其母黃秀美抱不平，乃請黃秀美撥打電
話給周永全，再由甲○○接聽質問周永全為何打電話連起碼禮貌
都沒有，致雙方發生嚴重口角，黃秀美乃決定前往周永全家中理
論，於同日二十一時二十分許，由黃旗昌以機車搭載前往台南縣
永康市○○街一八一巷六號周永全住處，甲○○亦隨身攜帶其所
有之鐮刀一把，搭乘黃啟基駕駛之自小客車前往，並於進入周永
全家中前，將該鐮刀藏於附近巷口民宅前之花圃樹叢後面。黃秀
美等四人到達周永全家中理論時，甲○○再度與周永全發生劇烈
口角，斯時甲○○、黃啟基、黃旗昌乃共同基於普通傷害之犯意
聯絡，由黃啟基按制周永全手部，黃旗昌擋住周永全之子周家安
（起訴書誤繕為周泰安）及其女周素朱（起訴書誤繕為周素珠）
，使彼等無法相互幫忙，周家安並因與黃旗昌拉扯致其右肩脫臼
（傷害部分，未據周家安告訴），同時由甲○○先後以手及塑膠
椅毆打周永全胸、腹部，繼自周永全家門口取得放置該處之木棍
一支，毆打周永全頭、胸部至木棍斷裂成數截，造成周永全受有
左側腹部橫條形皮下瘀血一處（長十三公分、寬三公分，為生前
鈍擊傷）、左側背肩胛上部橫形挫傷一處（長十一公分、寬二公
分，為生前鈍擊傷）、左手背部皮下出血、左前臂後部皮下出血
一處（長八公分、寬二公分，為生前抵擋傷）、右手腕及右手背
部皮下瘀血（為握扭傷）一處之傷害；嗣周家安見其父周永全被
打，乃奮力掙脫黃旗昌之控制，持旁邊茶几上之水果刀一把抵抗
，甲○○等人見狀均後退逃跑，周永全遂取出小尖刀一把追出，
周家安亦隨後追出，甲○○跑出周宅外，隨即取出上述預藏在花
圃之鐮刀一把，接續前開普通傷害之犯意，持鐮刀轉身折回朝自
屋內追出之周永全揮砍一刀，致周永全被砍中右手上臂前部內側
一刀，深及骨頭動、靜脈及肌肉筋組織切斷，長八公分、寬四公
分、深六點五公分，大量出血。周家安見狀，立刻將周永全拉回
家中，甲○○即攜帶鐮刀迅速逃離現場。周永全經警送往財團法
人奇美醫院救治，於當日二十三時許，因右手臂前部及腹部鈍擊
切割砍傷合併動靜脈大量出血，造成失血性休克不治死亡。經警
循線查獲甲○○、黃旗昌及黃啟基，扣得甲○○所有作案凶器鐮
刀一把等情。因而撤銷第一審關於上訴人部分之科刑判決，改判
仍論處上訴人以共同傷害人之身體，因而致人於死罪刑，固非無
見。
惟查：（一）刑法第二百七十七條第二項前段之傷害致人於死罪
，係對於犯普通傷害罪致發生死亡結果所規定之加重結果犯，依
同法第十七條規定，以行為人對於普通傷害有犯意，而對於死亡
之結果在客觀上能預見，但主觀上不預見者為要件。此項構成犯
罪之事實，依刑事訴訟法第三百零八條規定，應於事實欄明白認
定，方足以資論罪科刑。本件原判決於事實欄僅記載上訴人基於
共同普通傷害之犯意，先後持木棍、鐮刀毆打、揮砍被害人周永
全，但就上訴人於實施傷害行為時對於引起被害人死亡之結果，
是否在客觀上能預見而為其主觀上所不預見等情，則未為明白之
認定及具體之記載，自不足為適用法律之依據。（二）刑法上之
間接故意（不確定故意）與加重結果犯之區別，在於間接故意對
犯罪事實之發生，客觀上有預見之可能，主觀上亦有預見（不違
背其本意），加重結果犯則對加重結果之發生，客觀上雖有預見
之可能，但主觀上並未預見，其概念兩不相同。原判決理由欄載
敘「上訴人用以揮砍被害人之木棍及鐮刀，均質地堅硬，鐮刀刀
刃銳利，持木棍擊打或鐮刀揮砍人之身體各部分，足以對身體造
成傷害；且因出手輕重不易控制，傷害腹部有造成腹腔出血之虞
，或傷害手臂嚴重時，將切斷動、靜脈，大量出血，有造成失血
性休克死亡結果之可能，上訴人係青壯年且智慮成熟具通常生活
經驗之成年人，對此應認有預見之可能」、「以木棍擊打腹部及
持鐮刀揮砍手臂，均足以造成被害人上開致死創傷」等由，似係
認為上訴人於實施基本犯罪行為時，在主觀上已預見該項加重結
果發生之危險性存在，卻仍執意為之，而非說明被害人死亡之結
果，為上訴人客觀上能預見之理由。如若無訛，則上訴人於持木
棍、鐮刀行兇時，對於被害人之死亡結果，在客觀上能預見，及
何以為其主觀上所不預見一節，卻不見原判決論述說明，遽依傷
害致死罪處斷，殊難謂適法。以上為本院得依職權調查之事項，
應認原判決仍有撤銷發回更審之原因。至原判決不另諭知無罪部
分，因公訴意旨認與論罪部分，有牽連犯之裁判上一罪關係，基
於審判不可分，併予發回，附此敘明。
據上論結，應依刑事訴訟法第三百九十七條、第四百零一條，判
決如主文。
中　　華　　民　　國　九十四　年　 十二　 月　　八　　日
                      最高法院刑事第八庭
                          審判長法官  呂　潮　澤
                                法官  吳　昆　仁
                                法官  孫　增　同
                                法官  趙　文　淵
                                法官  吳　　　燦
      本件正本證明與原本無異
                                      書  記  官
中　　華　　民　　國　九十四　年　 十二　 月　 十三　 日
                                                      J
